臺灣臺中地方法院民事裁定　100年度簡抗字第3號
抗　告　人　葉紫萍
　　　　　　楊正德
相　對　人　全家便利商店股份有限公司
法定代理人　潘進丁
訴訟代理人陳冠蓓
上當事人間請求損害賠償事件，抗告人對於中華民國100年7月28
日本院沙鹿簡易庭100年度沙簡字第243號裁定提起抗告，本院裁
定如下：
    主      文
抗告駁回。
程序費用由抗告人負擔。
    理      由
一、抗告意旨略以：抗告人等因家境貧苦，上有父母、下有3名
    子女需扶養，還要每日打工賺錢，實難花費時日以及支付長
    遠的交通費用，相較之下，被告是知名財團，擁有巨大財力
    及律師團，是兩造之財力相差甚遠，依據立法理由及精神，
    該等定型化契約條款有明顯不公平之現象發生。特請求依據
    民事訴訟法第28條第2項有關之「合意管轄，如當事人之一
    造為法人或商人，依其預定用於同類契約之條款而成立，按
    其情形顯失公平者，他造於為本案之言詞辯論前，得聲請移
    送於其管轄法院。」之規定，裁定本件由臺灣臺中地方法院
    管轄等語。
二、按民事訴訟法第28條第2項前段固規定：「第二十四條之合
    意管轄，如當事人之一造為法人或商人，依其預定用於同類
    契約之條款而成立，按其情形顯失公平者，他造於為本案之
    言詞辯論前，得聲請移送於其管轄法院。」，在當事人之一
    造如為法人或商人，以其預定用於同類契約之合意管轄條款
    與非法人或商人之他造訂立契約者，因締約之他造就此條款
    多無磋商變更之餘地，而有顯失公平之情形下，防止合意管
    轄條款之濫用，以保障經濟弱勢當事人之權益。惟依據該條
    之規定乃指案件中之原告方面依據合意管轄之條款向合意管
    轄所在地法院提起訴訟，經符合該條規定之他造聲請移送時
    ，始有適用。本件抗告人以原告身份向相對人提起違反契約
    之損害賠償訴訟（要求相對人返還已扣之加盟店址所在大樓
    管理費，詳參閱本院民國100年10月28日之訊問筆錄），要
    無該民事訴訟法第28條第2項前段規定之聲請移送於其管轄
    法院之情形，應屬甚明。況縱認本件相對人之契約條款有定
    型化契約之特徵而應排除合意管轄之適用，惟仍應依民事訴
    訟法有關審判籍之相關規定認定本件具有管轄權之法院為何
    者。經查，本件原告起訴係以私法人之全家便利商店股份有
    限公司為對象而提起訴訟，依民事訴訟法第2條第2款之規定
    ，本即應由該私法人主事務所或主營業所所在地法院管轄，
    而抗告人於起訴時及提出抗告時，僅泛論兩造之財力懸殊而
    未敘明有何其他特別審判籍之聯繫因素；且經本院開庭就此
    部分開庭進行調查時，抗告人乃稱：本件沒有其他原因可以
    主張特別審判籍等語。復依據兩造間就加盟關係所締結之「
    全家便利商店加盟契約附帶契約書」第五章「租賃特別協議
    」中第2條第1項則規定：「甲方（即本件相對人）租賃FM店
    對出租人繳納之租金、押金及其他款項及其他因使用FM店所
    應繳納之款項，乙方（即本件抗告人）同意依下列規定支付
    之：
    (1)甲方對出租人繳納之押金及其他款項，乙方於簽立原契約
    同時對甲方存入及負擔同額之金額。(2)甲方對出租人繳納之
    租金，乙方自甲方開始承租FM店之日（以下稱起租日）起至
    甲方返還FM店房屋予出租人之日止對甲方負擔。自起租日起
    至FM店開店當月月底之租金，乙方以記入原契約FM店開店當
    月現金往來帳計算之方式支付；FM店開店次月起之每月租金
    ，乙方以計入原契約當月現金往來帳計算之方式支付。(3)甲
    方使用FM店所應繳納之款項，乙方自起租日起對甲方負擔，
    並以計入原契約現金往來帳計算之方式支付。」明確，則兩
    造間就該等因租賃加盟店址房屋之相關費用支出之償付方式
    ，顯然即依加盟契約中第三章關於現金往來帳之方式處理。
    而依據兩造間之「全家便利商店加盟契約書」第三章第11條
    規定：「1.乙方將從每日銷售款及營業上雜項收入款之合計
    （以下稱營業收入）扣除甲方所承認之營業費用之餘額（以
    下稱總部交付款），每日當日存入甲方所指定之銀行帳戶或
    經甲方要求，交付甲方所指定之人，乙方將送款單檢附營收
    日報表及營業費用憑證等必要文件，送交甲方。2.乙方無正
    當理由而不送寄總部交付款時，以計入現金往來之方法，對
    甲方給付每遲延一日新臺幣（以下同）佰元。」，是關於
    兩造間就上揭租賃加盟店址房屋之相關費用償付方式，即係
    以此等現金往來之交互計算，由抗告人每日匯送至相對人處
    ，顯然該等費用償付之履約地點亦係在被告所在地。是縱認
    兩造間之合意管轄約定有因加盟契約具定型化契約之特徵，
    而應排除合意管轄之適用，惟依民事訴訟法有關特別審判籍
    之規定，亦無法得出應由抗告人所在地法院即本院管轄之結
    論。原審以本件合意管轄法院即係臺灣臺北地方法院而裁定
    將本件移送之，其理由雖有不同，惟依上揭說明顯示，本件
    無論依據特別審判籍以及普通審判籍關於以原就被原則之適
    用，本院均無管轄權，原審將本件訴訟移送臺灣臺北地方法
    院之結論尚無違誤。抗告意旨指摘原裁定不當，求予廢棄，
    為無理由，應予駁回。
三、依民事訴訟法第436條之1第1項、第3項、第495條之1第1項
    、第449條第1項、第95條、第78條，裁定如主文。
中    華    民    國    100    年    11    月    15   日
                  民事第一庭審判長  法  官  劉長宜
                                    法  官  戴博誠
                                    法  官  林學晴
上為正本係照原本作成。
不得抗告。
中    華    民    國    100    年    11    月    15   日
                                    書記官  林錦源